臺灣臺南地方法院交通事件裁定　　　　　　　　　　九十三年度交聲更(一)字第四號
　　移
　　受處分人
　　即異議人　甲○○
右列受處分人因違反道路交通管理處罰條例案件，對於交通部公路總局嘉義區監理所
台南監理站民國九十三年四月二十六日所為之裁決處分（處分案號：嘉監南字第裁七
四—00000000號）聲明異議，前經本院以九十三年度交聲字第二三五號裁定
異議駁回，經受處分人提起抗告後，復經臺灣高等法院臺南分院以九十三年度交抗字
第一四四號將原裁定撤銷並發回更審，本院裁定如左：
    主  文
原處分撤銷。
甲○○汽車駕駛人，行車速度超過規定之最高時速，處罰鍰新台幣壹仟柒佰元，並記
違規點數壹點。
    理  由
一、原處分意旨略以：受處分人即異議人甲○○所有車牌號碼ＹＴ－９３８６號自小
    客貨車，於民國八十八年五月二十日二時五十一分許，經人駕駛行經速限五十公
    里之高雄市○○路與大同路口時，為警以雷達測速儀自動照相設備測獲該輛自小
    客貨車之行車時速高達六十四公里，已超速十四公里，而有行車速度超過規定最
    高時速之違規行為，經高雄市政府警察局交通大隊逕行開單舉發。嗣移送機關即
    交通部公路總局嘉義區監理所台南監理站，復以異議人之上述違規事實明確，乃
    依道路交通管理處罰條例第四十條第一項、第六十三條第一項第一款之規定，裁
    處異議人罰鍰新台幣（下同）二千一百元，並記違規點數一點。
二、聲明異議意旨則以：受處分人即異議人甲○○於九十三年三月十日前往台南監理
    站辦理駕照更換時，始獲知該車尚有違規罰鍰未繳，而該車係於八十八年七月二
    十六日即辦理過戶，前所有發生之違規罰鍰理應繳清始能完成過戶，即前所發生
    之違規罰鍰應由過繼者承擔，是本件違規罰鍰由異議人負擔，不僅不合常理，且
    有損本人權益。又自八十八年至九十三年間，異議人並未收受該舉發違反道路交
    通管理事件通知單。從而，異議人不服原裁處，而提起本件異議。
三、按汽車駕駛人，行車速度，超過規定之最高時速者，處新台幣一千二百元以上二
    千四百元以下罰鍰；並予記違規點數一點；汽車駕駛人之行為有其他違規行為經
    以科學儀器取得證據資料之情形，當場不能製單舉發者，得對汽車所有人逕行舉
    發處罰；前開逕行舉發，應記明車輛牌照號碼、車型等可資辨明之資料，查明汽
    車所有人姓名或名稱、住址後，製單舉發處罰之，道路交通管理處罰條例第四十
    條第一項、第六十三條第一項第一款、及第七條之二第一項第六款、第二項分別
    定有明文。
四、經查：
  (一)本件受處分人即異議人甲○○所有車牌號碼ＹＴ－９３８６號自小客貨車，於八
    十八年五月二十日二時五十一分許，經人駕駛行經速限五十公里之高雄市○○路
    與大同路口時，為警以電腦雷達自動照相測速器測獲該輛自小客貨車之行車時速
    高達六十四公里，已超速十四公里，而違反道路速限管制規定之事實，有高雄市
    政府警察局高市警刑交相字第00000000號舉發違反道路交通管理事件通
    知單一紙及違規車輛採證相片二張附卷可稽，且為異議人所不爭執。是異議人所
    有前開自小客貨車，於前述時、地經人駕駛而行車速度超過規定最高時速之違規
    事實，應可認定。
  (二)異議人雖辯稱：該車已辦理過戶登記完畢，並違規罰款應繳清始能完成過戶，本
    件裁決不合常理云云。惟查，本件案載違規日期係八十八年五月二十日，而異議
    人前開自小客貨車係於八十八年七月二十六日方辦理汽車所有人變更登記完畢，
    有汽（機）車過戶登記書一紙在卷可按，是前開違規舉發時，該自小客貨車尚未
    移轉登記與他人，即異議人甲○○仍為車牌號碼ＹＴ─９３８６號自小客貨車車
    主無訛。又本件違規行為經警於八十八年七月二日依法逕行製單舉發，而交通部
    公路總局嘉義區監理所台南監理站係於同年八月九日始將該違規資料鍵入電腦列
    管，有前開舉發違反道路交通管理事件通知單上蓋用之「委外入案章」一枚可憑
    ，足見異議人於八十八年七月二十六日辦理過戶手續時，監理機關尚未將上開違
    規資料鍵入電腦建檔，因此異議人於辦理該車過戶登記時，監理機關承辦人員尚
    無從發現該自小客貨車有違規罰鍰未繳清之事，自無發生異議人所辯稱「前所發
    生之違規罰鍰理應繳清始能完成過戶」之情事。且異議人就其所指稱該違規罰鍰
    理應繳清乙節，既未提出確實證據或任何相關單據足資證明以供調查。從而，異
    議人前開所辯上情，要係避責之詞，自無可採。
  (三)異議人辯稱：未收到違規通知單，所以無法得知該車輛有違規的事由等語。經查
    ，按文書之送達，應以文書到達應受送達人住居所、事務所或營業所，始生送達
    效力（道路交通管理處罰條例第八十九條準用刑事訴訟法第六十二條準用民事訴
    訟法第一百三十六條參照）。本件異議人所有車牌號碼ＹＴ－９３８６號自小客
    車，有於上開時、地經人駕駛而超速之違規事實既屬明確；惟「第000000
    00號號違規單，本局交通大隊於八十八年七月二十三日以第３４９０２號大宗
    掛號郵寄車主，依郵政規則第二二五條規定：國內掛號郵件查詢期限自交件之日
    起六個月，本件違規單已逾查詢時限‧‧」，此有高雄市政府警察局九十三年十
    月二十二日高市警交字第０九三００六九六二七號函在卷可稽，是本件高雄市政
    府警察局高市警刑交相字第00000000號舉發違反道路交通管理事件通知
    單是否有合法送達異議人，尚屬不明。
  (四)依照「違反道路交通管理事件統一裁罰基準及處理細則」第二條第二項之違反道
    路交通管理事件統一裁罰基準表，以及同細則第四十一條之規定可知，違反道路
    交通管理事件之裁罰基準，係以當事人接到違規舉發通知書後，「有無逾越到案
    日期繳納罰款及到案與否」，為設定裁決罰鍰數額及駕駛執照吊扣期間之主要準
    據之一，故行為人有無於到案日期前繳交罰鍰或到案與否，對於行為人究應處以
    較低額或較高額之罰鍰，實具有重要之決定性。並違反道路交通管理事件之處罰
    為一行政秩序罰，其對於違規之行為人所為之處罰，顯然影響行為人之權利義務
    ，性質上為負擔之行政處分，是其應有行政法基本原則之要求，即行政行為應遵
    循公正、公開與民主之程序，確保依法行政原則，以保障人民權益，增進人民對
    行政之信賴（此亦為行政程序法第一條開宗明義所揭示），故為保障違反道路交
    通管理事件行為人之權益，舉發單位自應於舉發通知單上，詳為記載「應到案日
    期」及「應到案處所」，以利行為人得遵期到案繳交罰款，或對其違規之行為有
    陳述、爭執之機會。再者，法院受理交通異議案件，乃是對於交通舉發行政處分
    審查其是否違法，本質上屬於行政爭訟過程，與普通法院審理刑事案件之原則不
    同。而按當事人主張有利於己之事實者，就其事實有舉證之責任，民事訴訟法第
    二百七十七條定有明文。經查，裁決機關既裁決異議人有接獲違反道路交通管理
    事件通知單，因已逾越應到案日期三十日以上，而得對之為法定最高額罰鍰之裁
    罰處分，則依前揭舉證責任分擔之原則，除異議人自認已合法收受該通知單之送
    達外，自應先由裁決機關就其主張異議人有接獲該通知單之合法送達事實，負舉
    證之責任，必須證明其為真實後，異議人於其抗辯事實，始應負證明之責任。然
    查本件高雄市政府警察局該紙舉發違反道路交通管理事件通知單有無合法達，既
    屬不明，已如前述，則依前開舉證責任危險分配原則，原裁決機關就其主張異議
    人已合法收受送達之事實，尚未能證明其為真實，自應受敗訴之危險。基此，本
    件之舉發通知單既未經合法送達，則異議人顯然無從根據該舉發通知單上之「應
    到案日期」及「應到案處所」，遵期到案繳交罰款，或對其前述違規行為有陳述
    、爭執之機會，故原處分機關即交通部公路總局嘉義區監理所台南監理站，就此
    疏漏並未依循「違反道路交通管理事件統一裁罰基準及處理細則」第三十一條第
    一項之相關規定，加以審查並要求舉發單位補正，另行通知異議人，後來逕以異
    議人違規事實明確，而貿然對於異議人處以罰鍰二千一百元之處分，經核於法尚
    有未符，故異議人執此而指摘原裁決處分不當，應屬有理。
五、綜上所述，本件原裁決處分既有前述違法情形，故應由本院裁定將原處分撤銷。
    然因受處分人即異議人甲○○所有前開自小客貨車，確有於右揭時、地，經人駕
    駛而行車速度超過規定之最高時速之違規事實，既可認定，故本院仍應依照道路
    交通管理處罰條例第四十條第一項、第六十一條第一項第一款之規定，並審酌上
    開違規情節之輕重、及違反道路交通管理事件統一裁罰標準表，另為異議人如主
    文第二項所示之諭知，以資適法。
六、據上論斷，應依道路交通案件處理辦法第二十條前段，裁定如主文。
中      華      民      國        九十四    年      二    月      三    日
                                  臺灣臺南地方法院交通法庭
                                      法  官    洪  榮  家
右正本證明與原本無異
如不服本裁定應於送達後五日內向本院提出抗告狀（應附繕本）。
                                      書記官    陳  志  德
中      華      民      國        九十四    年      二    月      三    日
